【裁判字號】    92,訴,2271
【裁判日期】    921118
【裁判案由】    搶奪
【裁判全文】
臺灣臺中地方法院刑事判決                        九十二年度訴字第二二七一號
    公  訴  人  臺灣臺中地方法院檢察署檢察官
    被      告  丙○○  男  二.
右列被告因搶奪案件，經檢察官提起公訴（九十二年度偵字第一四九六八號），本院
合議庭裁定改以簡式審判程序審理及移送併辦（九十二年度偵字第一九０七一號），
判決如左：
    主  文
丙○○連續意圖為自己不法之所有，攜帶兇器，搶奪他人之動產，處有期徒刑貳年陸
月。扣案之水果刀壹把，沒收。
    事  實
一、丙○○基於搶奪他人財物之概括犯意，意圖為自己不法之所有，先於民國九十二
    年四月十九日十九時十分許，與姓名年籍不詳綽號「小文」之成年男子基於共同
    之犯意聯絡，由不詳姓名年籍綽號「小文」之成年男子騎乘不詳車號之機車搭載
    丙○○，共同徒手行搶乙○○所有之財物得手後；又自九十二年七月二十二日起
    至九十二年七月二十四日止，單獨騎乘其女友母親所有之車牌號碼ＺＴＱ—二三
    ０號機車，隨身攜帶其所有客觀上足以對人之生命、身體、安全構成威脅，具有
    危險性，堪為兇器使用之水果刀一把，利用被害女子落單獨行之際，連續搶奪被
    害人己○○、戊○○、丁○○、甲○○所有之財物得手。詳如後述：
    （一）丙○○以前曾經受僱於乙○○，知道乙○○之滷味生意不錯，竟基於搶奪
          他人財物之概括犯意，而與姓名年籍不詳綽號「小文」之成年男子基於共
          同之犯意聯絡，意圖為自己不法之所有，於九十二年四月十九日十九時十
          分許，由姓名年籍不詳綽號「小文」之成年男子騎乘不詳車牌號碼之機車
          搭載丙○○，在臺中市○○○路○段二七０號前，丙○○先出手拉扯吳秀
          娟所騎乘之車牌號碼ＹＩＵ—三九九號機車，致使乙○○所騎乘之機車倒
          地後，趁乙○○不及防備之際，再由丙○○搶奪乙○○所騎乘之機車，得
          手後隨即由丙○○騎乘乙○○所有之前開機車離去，迄至臺中市殯儀館對
          面巷內，丙○○與姓名年籍不詳綽號「小文」之成年男子即將乙○○所有
          之機車置物箱內所放置之皮包一只，內有現金六、七萬元、國民身分證、
          信用卡等財物，現金部分業經朋分花用殆盡，其餘財物經丟棄不知去向，
          而乙○○所有之前開機車則棄置該處。嗣於九十二年四月二十日二十二時
          三十分許，在臺中縣豐原市○○街附近尋獲乙○○遭搶之前開機車，經採
          集機車上所遺留之指紋，鑑定結果，與丙○○所留存之指紋相符，因而獲
          悉上情。
    （二）丙○○基於承前之概括犯意，意圖為自己不法之所有，於九十二年七月二
          十二日十七時許，騎乘前開機車，在臺中市○區○○路一段五十號前，見
          己○○皮包側背獨自步行，認為有機可趁，乃執持其所有客觀上足以對人
          之生命、身體、安全構成威脅，具有危險性，堪為兇器使用之水果刀一把
          ，趁己○○不及防備之際，以前開水果刀割斷皮包背帶，搶奪己○○所有
          之皮包一只，內有MOTOROLA廠牌T191型號行動電話（序號00000000000000
          0）一支、現金新臺幣（下同）三千餘元、信用卡一張等財物，得手後，
          丙○○即將前開行動電話以八百元之代價，變賣予不知情之許志增，所得
          款項及搶得現金，悉數花用殆盡，其餘證件則丟棄不知去向。
    （三）丙○○又基於承前之概括犯意，意圖為自己不法之所有，於九十二年七月
          二十三日十四時許，騎乘前開機車，在臺中市○區○○路與文化街口，見
          戊○○皮包側背獨自步行，認為有機可趁，乃執持前開水果刀，趁戊○○
          不及防備之際，以前開水果刀割斷皮包背帶，搶奪戊○○所有之皮包一只
          ，內有行動電話一支、現金五百餘元、健保卡二張、女用皮夾一只等財物
          ，得手後，丙○○即將前開行動電話以不詳代價，變賣予不詳名稱之通訊
          行，所得款項級搶得現金，業經花用一空，其餘證件則隨意棄置。
    （四）丙○○再基於承前之概括犯意，意圖為自己不法之所有，於九十二年七月
          二十三日十八時四十五分許，騎乘前開機車，在臺中市○區○○街臺中神
          學院旁，見丁○○皮包側背獨自步行，認為有機可趁，乃執持前開水果刀
          ，趁丁○○不及防備之際，以前開水果刀割斷皮包背帶，搶奪丁○○所有
          之皮包一只，內有行動電話一支、現金一千二百餘元、信用卡二張、金融
          卡一張、國民身分證一張等財物，得手後，丙○○即將前開行動電話以七
          百元之代價，變賣予張明輝（收受贓物部分，業經緩起訴處分），所得款
          項及搶得現金，業經花用殆盡，其餘證件則隨意棄置。
    （五）丙○○復基於承前之概括犯意，意圖為自己不法之所有，於九十二年七月
          二十四日十六時四十分許，在臺中市○區○○街與崇德路口，見甲○○手
          提皮包獨自步行，認為有機可趁，乃執持前開水果刀，趁甲○○不及防備
          之際，以前開水果刀割斷皮包背帶，搶奪甲○○之皮包一只，並割傷尤麗
          華之左手無名指，致使甲○○因而受有左手無名指肌腱斷裂之傷害（傷害
          部分，未據告訴），得手後，丙○○將搶得之甲○○所有之皮包一只放在
          機車腳踏板處欲行離去之際，遭路人合力制伏，為警當場逮捕，並扣得沈
          明章所有供行搶使用之水果刀一把；復於九十二年七月二十四日十七時許
          ，經丙○○同意帶往臺中市○○路五十號十樓之一其租住處，進行搜索結
          果，當場查獲丁○○所有之國民身分證一張、信用卡二張、金融卡一張、
          戊○○所有之健保卡二張、女用皮夾一只等物，因而獲悉上情。
二、案經臺中市警察局第二分局報告臺灣臺中地方法院檢察署檢察官偵查起訴暨移送
    併辦。
    理  由
一、訊據被告丙○○，對於右揭時地，與姓名年籍不詳綽號「小文」之成年男子共同
    搶奪被害人乙○○所有之財物得手，及單獨攜帶其所有之水果刀一把，下手搶奪
    被害人己○○、戊○○、丁○○、甲○○所有之財物得手等情，業於本院審理中
    坦認屬實，核與被害人乙○○、己○○、戊○○、丁○○、甲○○於警詢、偵查
    中之指述情節相符，復經證人許志增、張明輝於偵查中證述屬實，並有內政部警
    政署刑事警察局九十二年五月十二日刑紋字第０九二００八五六二四號鑑驗書一
    份、車輛竊盜、車牌失竊資料個別查詢報表—查詢車輛認可資料一份、指紋翻拍
    照片十一張、贓物領據三份、顧客手機出售單一份、讓渡書三份、照片十三張、
    中國醫藥大學附設醫院九十二年九月八日函暨檢附之甲○○病歷資料一份在卷可
    稽，且有扣案之水果刀一把為證，被告自白供述與現有事證相符，應堪置信。本
    件事證已臻明確，被告犯行，洵堪認定。
二、按扣案之水果刀一把，黑色塑膠握柄，刀刃部位尖銳犀利，客觀上足以對人之生
    命、身體、安全構成威脅，具有危險性，應屬兇器無訛。被告基於搶奪他人財物
    之概括犯意，意圖為自己不法之所有，與姓名年籍不詳綽號「小文」之成年男子
    基於共同之犯意聯絡，共同搶奪被害人乙○○所有之財物得手，及單獨攜帶其所
    有客觀上足以對人之生命、身體、安全構成威脅，具有危險性，堪為兇器使用之
    水果刀，利用被害女子落單獨行之際，連續搶奪被害人己○○、戊○○、丁○○
    、甲○○所有之財物得手，核其所為，係犯刑法第三百二十五條第一項之搶奪罪
    、第三百二十六條第一項之攜帶兇器搶奪罪。被告與姓名年籍不詳綽號「小文」
    之成年男子間，就前開搶奪犯行間，顯有共同之犯意聯絡及行為分擔，為共同正
    犯。被告所犯前開搶奪罪及四次攜帶兇器搶奪罪之犯行，其時間緊接，手段同一
    ，所觸犯犯罪構成要件相同之罪名，顯係基於概括犯意而反覆為之，為連續犯之
    裁判上一罪關係，應依刑法第五十六條之規定，論以攜帶兇器搶奪罪，並加重其
    刑。至於臺灣臺中地方法院檢察署檢察官九十二年度偵字第一九０七一號移送併
    辦部分，係以被告與姓名年籍不詳綽號「小文」之成年男子基於共同搶奪他人財
    物之犯意聯絡，意圖為自己不法之所有，於九十二年四月十九日十九時十分許，
    由姓名年籍不詳綽號「小文」之成年男子騎乘不詳車牌號碼之機車搭載被告，在
    臺中市○○○路○段二七０號前，由被告出手拉扯被害人乙○○所騎乘之車牌號
    碼ＹＩＵ—三九九號機車，致使被害人乙○○所騎乘之機車倒地後，趁被害人乙○○不及防備之際，搶奪被害人乙○○所騎乘之機車得手後等情，認與起訴部分
    有裁判上一罪之連續犯關係而予移送併辦，本院經審理結果，被告與姓名年籍不
    詳綽號「小文」之成年男子共同行搶被害人乙○○財物之行為，與本案論罪科刑
    部分，相隔僅三個月，均係以搶奪之方式，獲取財物，其時間緊接，手段同一，
    所觸犯犯罪構成要件相同之罪名，顯係基於概括犯意而為之，為連續犯之裁判上
    一罪關係，應為起訴效力所及，本院自得併予審理。爰審酌被告不思循正途，竟
    為貪圖不法利益，以共同行搶或單獨攜帶兇器行搶落單被害女子之方式，獲取生
    活所需，造成被害人之身體、心理之傷害及財產之損失，被告先後五次搶奪犯行
    ，搶得財物雖非鉅額，然搶奪之行為，已屬可議，被告又係針對弱勢之落單獨行
    女子下手行搶，更值非議，惟被告犯罪後，業已坦承犯行，表明悔意，犯後態度
    良好等一切情狀，量處如主文所示之刑。
三、扣案之水果刀一把，係被告所有供行搶所用之物，業據被告供述屬實，爰依刑法
    第三十八條第一項第二款之規定，併予諭知沒收。
據上論斷，應依刑事訴訟法第二百七十三條之一第一項、第二百九十九條第一項前段
，刑法第五十六條、第三百二十六條第一項、第三十八條第一項第二款，判決如主文
。
中      華      民      國      九十二      年    十一    月    十八    日
                                臺灣臺中地方法院刑事第五庭
                                        法  官  巫淑芳
右正本證明與原本無異。
如不服本判決，應於送達後十日內向本院提出上訴狀 （須附繕本） ，上訴於台灣高
法院台中分院。
                                        書記官
中      華      民      國      九十二      年    十一    月    十八    日
附錄論罪科刑法條：
刑法第三百二十五條：
意圖為自己或第三人不法之所有，而搶奪他人之動產者，處六月以上五年以下有期徒
刑。
因而致人於死者，處無期徒刑或七年以上有期徒刑，致重傷者，處三年以上十年以下
有期徒刑。
第一項之未遂犯罰之。
刑法第三百二十六條：
犯前條第一項之罪，而有第三百二十一條第一項各款情形之一者，處一年以上七年以
下有期徒刑。
前項之未遂犯罰之。
刑法第三百二十一條：
犯竊盜罪而有左列情形之一者，處六月以上、五年以下有期徒刑：
  一、於夜間侵入住宅或有人居住之建築物、船艦或隱匿其內而犯之者。
  二、毀越門扇、牆垣或其他安全設備而犯之者。
  三、攜帶兇器而犯之者。
  四、結夥三人以上而犯之者。
  五、乘火災、水災或其他災害之際而犯之者。
  六、在車站或埠頭而犯之者。
前項之未遂犯罰之。


司法院資訊處製作；財團法人民間司法改革基金會備份。
